【裁判字號】    99,易,705
【裁判日期】    990319
【裁判案由】    詐欺
【裁判全文】
臺灣臺中地方法院刑事判決               99年度易字第705號
公  訴  人  臺灣臺中地方法院檢察署檢察官
被      告  丁○○原名：郭慈.
上列被告因詐欺案件，經檢察官提起公訴（99年度偵字第2595號
），本院判決如下：
    主    文
本件公訴不受理。
    理    由
一、公訴意旨略以：丁○○可預見將金融機構帳戶交由他人使用
    ，可能幫助詐欺集團詐騙社會大眾轉帳或匯款至該帳戶，成
    為所謂「人頭帳戶」，竟基於即使發生亦不違反本意之幫助
    故意，於民國 98年10月間某時，在臺中市○○路○段中山醫
    院對面便利商店前，將其所有之臺灣銀行臺中分行帳號0000
    00000000號帳戶及臺中民權路郵局帳號00000000000000號帳
    戶之存摺、提款卡及密碼等，交付予姓名、年籍不詳之人。
    嗣該人取得該存摺、提款卡、密碼後，即與其他詐欺集團成
    員共同基於意圖為自己不法所有之犯意聯絡，分別於（一）
    98年10月19日20時許，以電話聯絡丙○○，佯稱丙○○透過
    網站購買商品之作業疏失，將導致付款有誤，致丙○○陷於
    錯誤，於同日20時48分，依該詐欺集團成員之指示操作自動
    提款機，而轉帳新臺幣（以下同）11,989元至丁○○所有之
    上開臺灣銀行臺中分行帳戶內；（二）98年10月19日某時，
    在露天拍賣網站上刊登虛偽之拍賣訊息，致甲○○陷於錯誤
    ，誤認其確實有交易之真意，遂依該不詳真實姓名年籍成年
    男子指示，於同日23時30分許，匯款3,500 元至丁○○上開
    臺中民權路郵局帳戶內；（三）於98年10月19日某時，在露
    天拍賣網站上刊登虛偽之出售「LG KB770 DVB-T」手機之訊
    息，致乙○○陷於錯誤，誤認其確實有出賣手機之真意，遂
    依該不詳真實姓名年籍成年男子指示，於同日21時15分許，
    匯款7,10 0元至丁○○上開臺中民權路郵局帳戶內。嗣經丙○○、甲○○、乙○○發覺受騙後報警處理。因認被告涉犯
    刑法第33 9條第1項、第30條第1項幫助詐欺取財罪嫌。
二、按已經提起公訴或自訴之案件，在同一法院重行起訴者，應
    諭知不受理之判決，該不受理判決並得不經言詞辯論為之，
    刑事訴訟法第 303條第2款、第307條分別定有明文。此項訴
    訟法上所謂一事不再理之原則，關於實質上一罪或裁判上一
    罪，均有其適用，最高法院著有60年度臺非字第77號判例意
    旨可資參照。又按想像競合犯在法律上視為裁判上一罪，檢
    察官就其中之一部起訴者，其效力及於全部。是檢察官就與
    已提起公訴之案件有想像競合犯裁判上一罪關係之犯罪事實
    ，在同一法院重行起訴者，即應諭知不受理之判決。
三、經查：被告於98年10月間，在臺中市○○路○ 段中山醫學大
    學附設醫院對面之便利商店前，將其所有之臺灣銀行臺中分
    行帳號00000000 0000號帳戶及臺中民權路郵局帳號0000000
    0000000 號帳戶之存摺、提款卡及密碼等，以5000元之代價
    分2 次交付予姓名、年籍不詳、自稱陳董之成年男子。嗣該
    人取得該存摺、提款卡、密碼後，即與其他詐欺集團成員共
    同基於意圖為自己不法所有之犯意聯絡，分別以「扣款有誤
    」及「假網拍、真詐財」之方式，與買家張加定、丙○○、
    杜思瑩聯絡，使其等陷於錯誤，張加定於98年10月19日下午
    5時20分匯款27,989元、丙○○於98年10月19日晚上8時48分
    匯款11,989元、杜思瑩於98年10月20日上午11時23分許匯款
    2,550 元至被告丁○○所有之上開帳戶內。被告因而涉犯刑
    法第30條第1 項、第339條第1項之幫助詐欺取財罪，而經臺
    灣臺中地方法院檢察署檢察官另案於99年1 月18日以98年度
    偵字第29732號、第29733號聲請簡易判決處刑書向本院簡易
    庭聲請簡易判決處刑，並於99年1 月29日繫屬本院（尚未審
    結，下稱前案）等事實，有臺灣臺中地方法院檢察署98年度
    偵字第29732號、第29733號聲請簡易判決處刑書、臺灣高等
    法院被告前案紀錄表、本院電話紀錄等在卷可憑。本案起訴
    意旨，亦係認被告提供其申辦相同之臺灣銀行臺中分行帳號
    000000000000號帳戶及臺中民權路郵局帳號00000000000000
    號帳戶之存摺、提款卡及密碼等予詐欺集團使用，且前案詐
    欺集團成員所為詐欺取財之被害情節中「被害人丙○○、遭
    詐騙時間、金額」係屬同一，亦係犯刑法第30條第1 項、第
    339條第1項之幫助詐欺取財罪嫌，是被告以相同之提供上揭
    存摺、提款卡及印章之幫助行為，使得詐欺集團詐騙前案被
    害人張加定、丙○○、杜思瑩，及向本案被害人丙○○、甲○○、乙○○詐取財物，為一行為觸犯數罪名，屬於一行為
    侵害數法益之想像競合犯，應依刑法第55條規定，從一重處
    斷，而有裁判上一罪關係，公訴人嗣就同一案件之本案，向
    本院重行起訴，並於99年3月2日始繫屬本院，有臺灣臺中地
    方法院檢察署99年3月2日起訴函片上所蓋之本院收見章戳足
    憑，本案顯然繫屬在後，揆諸前揭說明，爰不經言詞辯論，
    逕為諭知不受理之判決。
四、據上論斷，應依刑事訴訟法第303條第7款、第307條，判決
    如主文。
中    華    民    國    99    年     3    月    19    日
                    刑事第九庭  審判長  法  官 朱光國
                                        法  官 吳幸芬
                                        法  官 唐光義
以上正本證明與原本無異。
如不服本判決應於收受判決後10日內向本院提出上訴書狀，並應
敘述具體理由；其未敘述上訴理由者，應於上訴期間屆滿後20日
內向本院補提理由書（均須按他造當事人之人數附繕本）「切勿
逕送上級法院」。
                                        書記官 黃聖心
中    華    民    國    99    年     3    月    19    日

司法院資訊處製作；財團法人民間司法改革基金會備份。
